臺灣新竹地方法院刑事判決
111年度訴字第440號
公  訴  人  臺灣新竹地方檢察署檢察官
被      告  陳郁文


上列被告因傷害等案件，經檢察官提起公訴（111年度偵字第221
3號），本院判決如下：
    主  文
陳郁文犯公然侮辱罪，處罰金新臺幣陸仟元，如易服勞役，以新
臺幣壹仟元折算壹日；又犯傷害罪，處拘役貳拾日，如易科罰金
，以新臺幣壹仟元折算壹日。
    事  實
一、陳郁文及賴良一均係址設新竹市○區○○街000巷00弄00號、52
    號「建華名人巷」社區之住戶。詎陳郁文於民國110年12月2
    4日20時2分許，在上開社區48號之地下一樓停車場內，該社
    區會議召開之際，因住區糾紛與賴良一發生口角，竟基於公
    然侮辱之犯意，在不特定人或多數人得以共見共聞之上開地
    點，接續以「賤人」、「賤B」、「賤貨」言語辱罵賴良一
    ，而足以貶損賴良一之名譽及社會上之評價；陳郁文復又不
    滿賴良一於上開爭執期間，持續以手持手機之方式對其錄音
    蒐證（賴良一涉犯強制罪嫌部分，另經臺灣新竹地方檢察署
    【下稱新竹地檢署】檢察官以111年度偵字第2213號為不起
    訴處分確定），是雖可預見若其出手拍落該手機，極可能造
    成賴良一手部受傷及該手機受損之結果，然仍基於傷害他人
    身體及毀損之單一不確定故意，以手用力拍打賴良一持手機
    之左手，使該手機脫手而摔落地面，致賴良一所有之黑色手
    機殼左側邊角漆面剝落，而喪失其美觀之通常效用，並因而
    受有左手姆指擦傷等傷害。
二、案經賴良一訴由新竹市警察局第二分局報告新竹地檢署檢察
    官偵查後起訴。
    理  由
壹、程序部分
    按被告以外之人於審判外之言詞或書面陳述，除法律有規定
    者外，不得作為證據。被告以外之人於審判外之陳述，經當
    事人於審判程序同意作為證據，法院審酌該言詞陳述或書面
    陳述作成時之情況，認為適當者，亦得為證據。當事人、代
    理人或辯護人於法院調查證據時，知有第159條第1項不得為
    證據之情形，而未於言詞辯論終結前聲明異議者，視為有前
    項之同意。刑事訴訟法第159條第1項、第159條之5分別定有
    明文。經查，本判決所引用被告陳郁文以外之人於審判外之
    陳述等供述證據，檢察官、被告就其中部分證據方法之證據
    能力，於準備程序中均表示同意有證據能力或沒有意見（見
    本院卷第31頁至第32頁），並就全部供述證據或非供述證據
    等證據方法，均未於言詞辯論終結前聲明異議，本院審酌上
    開供述證據作成時，並無違法或不當之情況，另其餘所依憑
    判斷之非供述證據，亦無證據證明係違反法定程序所取得，
    且均無證明力明顯過低之情形，或有其他不得作為證據之情
    形，復均經本院於審判程序依法進行調查，並予以當事人辯
    論，被告等之訴訟防禦權，已受保障，因認上開供述證據及
    非供述證據等證據方法，均適當得為證據，應認均有證據能
    力。
貳、實體部分
一、本院認定犯罪事實所憑證據及認定之理由
　㈠上開犯罪事實，業據被告於本院審理程序中均坦承不諱（見
    本院卷第74頁），核與證人即告訴人賴良一於警詢、偵查中
    之指訴（見偵卷第10頁至第11頁、第36頁至第37頁）大致相
    符，且有本院111年8月18日當庭勘驗現場監視器錄影檔案之
    勘驗筆錄、勘驗擷圖、現場錄音檔案譯文各1份、告訴人之
    新竹馬偕紀念醫院110年12月24日普通診斷證明書1紙、傷勢
    照片1張、告訴人手機殼受損照片2張（見本院卷第45頁至第
    46頁、第49頁至第55頁，偵卷第19頁至第21頁、第22頁、第
    18頁、第39頁）在卷可稽，是被告上開任意性自白內容與事
    實相符，足堪採認。
　㈡再者，觀諸卷附現場錄音檔案譯文，被告係於與告訴人發生
    爭執後，先口出「賤人」、「賤B」、「賤貨」等侮辱言語
    ，最後方錄得告訴人稱「你打我ㄛ，看到了，他打我ㄛ，他打
    我ㄛ，他打我ㄛ」、「我報警，我報警」等語，此有上開譯文
    1份（見偵卷第19頁至第21頁）存卷可參，是本案被告應係
    先對告訴人出言侮辱，方動手拍落告訴人之手機，故起訴書
    認被告係先動手，此部分容有誤會。
　㈢至被告於本院準備程序中雖一再主張自己身體不好，且其母
    適在加護病房接受治療，告訴人之該舉動恐致其罹病，是其
    出手乃正當防衛云云，並提出自己之國立臺灣大學醫學院附
    設醫院開具證明日期108年7月29日診斷證明書影本、童綜合
    醫療社團法人童綜合醫院一般診斷書影本及其母110年12月3
    1日死亡證明書影本各1份（見偵卷第52頁、第53頁，本院卷
    第37頁）為據，然所謂正當防衛，係指對於現在不法之侵害
    ，出於防衛自己或他人權利之行為而言，此觀刑法第23條前
    段之規定甚明。查告訴人於上開與被告發生口角爭執期間，
    雖始終持手機隨被告移動，朝其錄音蒐證，業據本院勘驗在
    卷（見本院卷第45頁至第46頁），而該行為或足使人感到不
    適，然究無實際上之碰觸，得否因此致人罹病當屬可疑，且
    告訴人所攝錄者為被告在公開場合對其之言行，則尚難認告
    訴人此一舉動屬「現在不法侵害」，遑論本案被告係先有公
    然侮辱之言語，本案自無成立正當防衛之餘地，被告上開所
    辯確非可採。
　㈣從而，本案事證明確，被告上開公然侮辱、傷害及毀損等犯
    行，均堪以認定，均應依法論科。
二、論罪科刑
  ㈠核被告就犯罪事實欄一前段所為，係犯刑法第309條第1項公
    然侮辱罪；就犯罪事實欄一後段所為，則係犯刑法第277條
    第1項之傷害罪、同法第354條之之毀損他人物品罪。
  ㈡被告於前揭時地，先後以「賤人」、「賤B」、「賤貨」等言
    語辱罵告訴人，顯然係基於單一之行為決意，且於密切接近
    之時、地所為，侵害同一法益，是各行為之獨立性極為薄弱
    ，依一般社會觀念，在時間差距上，難以強行分開，在刑法
    評價上，以視為數個舉動之接續施行，合為包括之一行為予
    以評價，較為合理，自應論以接續犯，僅論一罪即為已足；
    又被告以單一出手拍落之行為，同時傷害告訴人，並使其手
    機殼左側邊角漆面剝落，應係以一行為同時觸犯傷害、毀損
    罪名，為想像競合犯，應從一重論以傷害罪處斷；另被告所
    為上開公然侮辱、傷害犯行間，雖係侵害同一法益，惟該等
    犯行間本無必然之關聯性，且時間上亦有間隔，是被告之犯
    意顯然個別，自應分論併罰。
　㈢爰以行為人責任為基礎，審酌被告與告訴人同為社區住戶，
    遇有糾紛，本應秉持理性溝通或依法處理，被告確在與告訴
    人爭執之際，即在不特定人或多數人得以共見共聞場合，對
    告訴人口出穢語，復因不滿告訴人持手機錄音蒐證之行為，
    遂動手拍落，致告訴人受傷暨其手機殼有部分損壞，其所為
    應有非是；再被告犯後雖終能坦承犯行，先前亦有意願與告
    訴人和解，然因斯時被告仍否認犯行，遂為告訴人所拒致無
    法成立，自難以其自白及和解意願為過度有利於被告之量刑
    ，惟考量不論告訴人所受之傷勢，或其手機殼受損之情形，
    均屬輕微，故本案被告之犯罪情節非鉅，並斟酌告訴人當下
    在言語上曾與被告持續爭執，亦確有持手機隨被告移動錄音
    蒐證之舉動，被告當時或受有來自告訴人之刺激，另兼衡被
    告自述現因罹病在家修養、與妻同住、不佳之家庭經濟狀況
    暨三專畢業之教育程度（見本院卷第77頁至第78頁、第75頁
    ）等一切情狀，認應各量處如主文所示之各刑，併諭知易科
    罰金、易服勞役之折算標準。
　㈣至被告固另向本院請求宣告緩刑云云，而被告最近5年內雖未
    曾因故意犯罪受有期徒刑以上刑之宣告，此有臺灣高等法院
    被告前案紀錄表1份（見本院卷第77頁至第78頁）在卷可考
    ，然被告於本案偵審之前階段均矢口否認傷害、毀損犯行，
    更推稱其所為係為避免染疫或罹病云云，而其後雖改口承認
    犯行，惟終因此未能獲得告訴人之諒解，則被告是否已確實
    體察自己行為之不當，仍屬有疑，加以被告係因社區糾紛與
    告訴人發生口角後，遂有本案各該犯行，故本院認本案尚不
    宜宣告緩刑，附此敘明。
據上論斷，應依刑事訴訟法第299條第1項前段，判決如主文。
本案經檢察官周文如提起公訴，檢察官劉正祥、黃振倫到庭執行
職務。　
中　　華　　民　　國　　111 　年　　9 　　月　　29　　日
                  刑事第八庭    審判長法　官　楊數盈
　　　　　　　　　                    法  官  崔恩寧
　　　　　　　　　                    法  官  江宜穎
以上正本證明與原本無異。　　　　　　　　　
如不服本判決應於收受判決後20日內向本院提出上訴書狀，並應
敘述具體理由。其未敘述上訴理由者，應於上訴期間屆滿後20日
內向本院補提理由書(均須按他造當事人之人數附繕本)「切勿逕
送上級法院」。告訴人或被害人如對於本判決不服者，應具備理
由請求檢察官上訴，其上訴期間之計算係以檢察官收受判決正本
之日期為準。
中　　華　　民　　國　　111 　年　　9 　　月　　29　　日
                                      書記官  蕭妙如
附錄本案論罪科刑法條：　　　　　　　　　　　　　　　　　
中華民國刑法第309條
公然侮辱人者，處拘役或9千元以下罰金。
以強暴犯前項之罪者，處1年以下有期徒刑、拘役或1萬5千元以
下罰金。

刑法第277條第1項
傷害人之身體或健康者，處5年以下有期徒刑、拘役或50萬元以
下罰金。

刑法第354條
毀棄、損壞前2條以外之他人之物或致令不堪用，足以生損害於
公眾或他人者，處2年以下有期徒刑、拘役或15,000元以下罰金
。